臺灣高等法院刑事裁定
111年度抗字第1419號
抗  告  人
即受 刑 人  蘇天佑





上列抗告人即受刑人因聲請定其應執行刑案件，不服臺灣新北地
方法院中華民國111年8月22日裁定（111年度聲字第2089號），
提起抗告，本院裁定如下：
    主  文
原裁定關於定應執行刑部分撤銷，發回臺灣新北地方法院。
其他抗告駁回。
    理  由
一、本院審理範圍：
　　觀諸抗告人即受刑人蘇天佑（下稱受刑人）刑事抗告狀所載
    「…如附表編號1至3、5至57所示之罪願連同放棄易科罰金（
    按應指不得易科罰金）之部分…從新裁定」等語，得認其係
    對原裁定全部提起抗告，本院乃就原裁定全部為審理，合先
    敘明。
二、撤銷原裁定（關於定應執行刑部分）之理由：
　㈠原裁定意旨略以：審酌受刑人就原裁定附表編號1至3、5至57
    所犯之罪皆係竊盜罪，惟各罪之被害人不同，各侵害不同財
    產法益，再考量同表編號5至19、20至22、23至26、27至29
    、31至32、33至34、35至38、39至42、43至46、47至48、49
    至55所示之罪分別前經法院判決定應執行刑確定，整體刑罰
    已有相當大程度之酌減，並參酌犯罪次數、行為方式等總體
    情狀，依刑法第53條、第51條第5款、第41條第1項前段、第
    8項等規定，定應執行有期徒刑12年，如易科罰金，以新臺
    幣1千元折算1日等語。
  ㈡按數罪併罰之案件，於審判中，現雖有科刑辯論之機制，惟
    尚未判決被告有罪，亦未宣告其刑度前，關於定應執行刑之
    事項，欲要求檢察官、被告或其辯護人為充分辯論，盡攻防
    之能事，事實上有其困難。行為人所犯數罪，或因犯罪時間
    之先後或因偵查、審判程序進行速度之不同，或部分犯罪經
    上訴而於不同審級確定，致有二裁判以上，分別確定，合於
    數罪併罰之要件，依刑法第53條、第54條應依同法第51條第
    5款至第7款之規定，定其應執行之刑者，刑事訴訟法第477
    條第1項規定由檢察官聲請該法院裁定之（有刑法第50條第1
    項但書之情形，執行中應由受刑人請求檢察官為聲請）。依
    上開規定雖僅檢察官得向法院聲請（刑事訴訟法第477條第2
    項另規定，受刑人或其法定代理人、配偶，亦得請求前項檢
    察官聲請之），惟定應執行刑，不僅攸關國家刑罰權之行使
    ，於受刑人之權益亦有重大影響，除顯無必要或有急迫情形
    外，法院於裁定前，允宜予受刑人以言詞、書面或其他適當
    方式陳述意見之機會，程序保障更加周全（最高法院刑事大
    法庭110年度台抗大字第489號裁定意旨參照）。
  ㈢經查：觀諸原審111年度聲字第2089號全卷，原審既未傳喚，
    亦未以函文或其他替代之方式，通知受刑人就本件攸關國家
    刑罰權之行使，於其權益亦有重大影響之定應執行刑案件表
    示意見，且本案未見有何顯無必要或急迫之情形。至原審固
    以本件各罪類型同一，且一部曾經法院定應執行刑，認無使
    受刑人另行陳述意見之必要（見原裁定理由欄四），然參諸
    司法院所提刑事訴訟法第477條修正草案說明欄所載，前揭
    所稱「顯無必要」者，係指「聲請有程序上不合法或無理由
    而應逕予駁回」、「依現有卷證或經調取前案卷證已可得知
    受刑人對定刑之意見」、「定刑之可能刑度顯屬輕微（例如
    非鉅額之罰金、得易科罰金之拘役，依受刑人之經濟狀況負
    擔無虞者）」等例外情況，而「各罪類型同一」或「一部曾
    經定刑」應不包括在內，否則實務上聲請定應執行刑案件中
    ，相當比例屬「各罪類型同一」或「一部曾經定刑」之情形
    ，倘有此等情形即無須使受刑人陳述意見，上開最高法院刑
    事大法庭本於程序保障之裁定意旨豈非形同具文。是原審未
    於裁定前賦予受刑人陳述意見之機會，自有未洽，且為維護
    當事人之審級利益，爰由本院將原裁定關於定應執行刑部分
    撤銷，發回原審另為適當之處理。
三、駁回抗告（即原裁定就其附表編號4所示之罪駁回聲請部分
    ）之理由：
　㈠按「裁判確定前犯數罪者，併合處罰之。但有下列情形之一
    者，不在此限：一、得易科罰金之罪與不得易科罰金之罪。
    二、得易科罰金之罪與不得易服社會勞動之罪。三、得易服
    社會勞動之罪與不得易科罰金之罪。四、得易服社會勞動之
    罪與不得易服社會勞動之罪」、「前項但書情形，受刑人請
    求檢察官聲請定應執行刑者，依第51條規定定之」，刑法第
    50條第1項、第2項分別定有明文。是檢察官就刑法第50條第
    1項但書所列案件，聲請定應執行刑者，必須經受刑人之請
    求，始為合法。倘檢察官未經受刑人請求，逕聲請法院就受
    刑人所犯得易科罰金或得易服社會勞動之罪，與不得易科罰
    金或不得易服社會勞動之罪合併定其應執行刑者，所為聲請
    即非適法。又所謂經受刑人之請求，無論受刑人於檢察官聲
    請前已為該項請求；或檢察官於聲請時，受刑人雖尚未為該
    項請求，惟於法院為裁定前，受刑人已以書面或言詞向檢察
    官請求，均屬之。法院為裁定時，關於此一判斷聲請合法與
    否之要件，自應調查、審認（最高法院102年度台抗字第389
    號裁定意旨參照）。
  ㈡經查：受刑人所犯如原裁定附表編號1至3、5至57所示之罪，
    均係得易科罰金之罪，而同表編號4所示之罪，則屬不得易
    科罰金之罪，故符合刑法第50條第1項但書第1款不併合處罰
    之情形，且遍查卷內並無受刑人請求檢察官就同表編號4所
    示之罪一併聲請定應執行刑之相關資料，則依前揭規定及說
    明，自不得併合處罰而定應執行刑，原審爰認檢察官就同表
    編號4所示之罪聲請定應執行刑，於法不合，應予駁回，核
    其此部分所認並無違誤。至受刑人雖以前詞提起抗告，惟其
    刑事抗告狀係向原審提出而轉送本院辦理，自難認已「請求
    檢察官一併聲請定應執行刑」而合於上開要件，是受刑人此
    部分抗告為無理由，應予駁回。
據上論斷，應依刑事訴訟法第412條、第413條前段，裁定如主文
。
中　　華　　民　　國　　111 　年　　9　　 月　　16　　日
                  刑事第四庭    審判長法  官  林柏泓
　　　　　　　　　　　　　　          法  官  錢衍蓁
　　　　　　　　　　　　　            法  官  吳元曜
以上正本證明與原本無異。
不得再抗告。
                                      書記官  黃亮潔
中　　華　　民　　國　　111 　年　　9 　　月　　19　　日